臺灣高等法院臺中分院刑事判決
110年度上訴字第2041號
上  訴  人  臺灣彰化地方檢察署檢察官 
被      告  陳健雄



上列上訴人因被告傷害案件，不服臺灣彰化地方法院110年度訴
字第143號中華民國110年10月13日第一審判決（起訴案號：臺灣
彰化地方檢察署109年度偵字第8746號），提起上訴，本院判決
如下：
    主    文
上訴駁回。
陳健雄緩刑貳年。
    犯罪事實
一、陳健雄因不滿施學振先前曾對其女兒實行犯罪行為（施學振
    所涉刑事案件業經本院判處有期徒刑5月確定，下稱另案）
    ，遂於民國109年7月5日下午2時20分許，邀集劉子溎（係陳
    健雄之妹婿）、陳世俊（係陳健雄之妻舅）前往施學振位於
    彰化縣溪湖鎮住處兼營業處所（地址詳卷），欲就另案真相
    與施學振理論（陳健雄、劉子溎、陳世俊所涉侵入住居部分
    業經檢察官為不起訴處分確定），然陳健雄因氣憤難耐，竟
    基於傷害犯意，在上址店面用餐區後方房間內徒手朝施學振
    臉部揮拳，雙方進而相互拉扯倒地，致施學振因而受有左眼
    眶挫傷、左臉挫傷、鼻樑挫傷及左拇指挫擦傷等傷害。
二、案經施學振訴由彰化縣警察局溪湖分局報請臺灣彰化地方檢
    察署檢察官偵查後提起公訴。　　
    理    由
一、證據能力之說明：
　㈠按被告以外之人於審判外之言詞或書面陳述，除法律有規定
    者外，不得作為證據；又被告以外之人於審判外之陳述，雖
    不符合同法第159條之1至第159條之4規定，但經當事人於審
    判程序同意作為證據，法院審酌該言詞陳述或書面陳述作成
    時之情況，認為適當者，亦得為證據。當事人、代理人或辯
    護人於法院調查證據時，知有第159條第1項不得為證據之情
    形，而未於言詞辯論終結前聲明異議者，視為有前項之同意
    ，刑事訴訟法第159條第1項及第159條之5分別定有明文。核
    其立法意旨在於傳聞證據未經當事人之反對詰問予以核實，
    原則上先予排除。惟若當事人已放棄反對詰問權，於審判程
    序中表明同意該等傳聞證據可作為證據；或於言詞辯論終結
    前未聲明異議，基於尊重當事人對傳聞證據之處分權，及證
    據資料愈豐富，愈有助於真實發見之理念，且強化言詞辯論
    主義，使訴訟程序得以順暢進行，上開傳聞證據亦均具有證
    據能力。查檢察官、被告陳健雄（下稱被告）對本判決以下
    所引用被告以外之人於審判外之陳述均同意有證據能力（見
    本院卷第48頁），且審酌上開傳聞證據作成時，並無違法不
    當或證明力明顯過低之瑕疵，認為以之作為本案之證據亦屬
    適當，是上揭傳聞證據自具有證據能力。
　㈡以下引用之其餘非供述證據，檢察官、被告於本院審理中，
    均未爭執證據能力，且本院審酌各該證據均非屬違法取得之
    證據，復經本院於審判期日就該等證據進行調查、辯論，是
    以依法均得作為證據使用。
二、認定犯罪事實所憑之證據及理由：
    上開犯罪事實，業據告訴人施學振（下稱告訴人）於警詢及
    偵查中指述綦詳（見偵卷第29至31、33至36、137至138頁）
    ，並經案發時在場之證人劉○○、陳○○、許○○（告訴人配偶）
    、施○○、施○○（上二人為告訴人之子）、陳○○（施勝元之配
    偶）於警詢及（或）偵訊時證述屬實（見偵卷第21至24、25
    至28、37至41、43至45、47至50、51至54、55至58、169至1
    72頁），此外復有告訴人之道安醫院診斷證明書（見偵卷第
    61頁）、案發處所平面圖暨照片（見偵卷第87至99頁），及
    道安醫院110年4月27日道醫病歷字第1100031號函所附告訴
    人就醫病歷（見原審卷第119至123頁，含傷勢照片）在卷可
    佐，復經被告於原審審理、本院準備程序及審理時坦認上情
    不諱（見原審卷第218、223頁、本院卷第45、87、88頁），
    足認其到庭所為任意性自白核與事實相符，可堪採為認定事
    實之依據。故本案事證明確，被告犯行洵堪認定，應依法論
    科。
三、論罪科刑之理由：
  ㈠核被告所為，係犯刑法第277條第1項傷害罪。被告於案發時
    、地出拳毆打告訴人暨與告訴人拉扯等舉措，係基於同一傷
    害他人身體犯意，於密切接近之時間在同一地點實施，所侵
    害者亦屬同一告訴人之身體法益，為接續犯，應僅論以一傷
    害罪。
  ㈡上訴駁回之理由：
　　⒈原判決認被告傷害犯行，事證明確，適用論罪科刑之相關
      法律規定，並審酌本案之事端起自於告訴人前於109年4月
      6日對被告女兒實施另案刑事犯罪行為（以下關於另案相
      關資訊詳參偵卷第177至180頁、原審卷第17至30、131至1
      43頁另案起訴書及一、二審判決書檢索資料），於本件案
      發時另案業已進入司法偵查階段（嗣於109年7月24日偵查
      終結提起公訴），被告於靜候調查結果之同時，固非不得
      自行與告訴人聯繫見面以釐清案情、協調處理方式，然仍
      不得以身體暴力之私力救濟方式為之，方能維護國家所建
      立之法秩序，竟出手毆打告訴人，且毆打部位係告訴人之
      臉部，較諸朝四肢部位拳毆而言對於告訴人身體法益侵害
      之程度較高，惟慮及告訴人之傷勢型態為挫、擦傷，尚非
      骨折、大面積出血等重大情狀，被告於肢體拉扯過程中自
      身頭部及四肢亦受有挫瘀傷（詳偵卷第59頁道安醫院診斷
      證明書，被告對告訴人及施○○、施○○提告傷害罪部分亦經
      檢察官為不起訴處分）；再衡諸被告前無任何刑事前案紀
      錄，有臺灣高等法院被告前案紀錄表存卷為憑（見原審卷
      第229頁），素行堪稱良好；又其在本案偵查過程中雖一
      再辯稱僅是與告訴人發生肢體拉扯而未主動出拳，然嗣至
      原審審理時業已對被訴事實全部坦承在案，尚非全無悔意
      ，而本件雙方有試行調解，然因無共識而調解未果（參偵
      卷第149頁調解筆錄及原審卷第215頁審判筆錄），難謂被
      告有拒不賠償分文之情事；再稽諸本案之發生係起因於另
      案糾紛，已如前載，以被告身為父親角色，於獲悉女兒疑
      似遭同為父執輩且交情匪淺之告訴人實施不法行為一事後
      ，情緒失控出手傷害告訴人，此行為固應以刑罰非難，然
      其之犯罪動機實未逸脫人性常情，更難謂惡劣，此節誠可
      作為從輕量刑之參考因素；兼衡被告自稱之教育程度、家
      庭經濟及生活狀況等一切情狀，量處拘役40日，並諭知易
      科罰金之折算標準，經核原判決之認事用法並無違誤，量
      刑亦屬妥適。
　　⒉檢察官上訴雖以告訴人所受傷勢非輕，且被告未與告訴人
      達成和解，亦未向告訴人道歉，於偵查及原審準備程序仍
      否認犯行，犯後態度難認良好等情，認原審量刑過輕。然
      刑之量定，為求個案裁判之妥當性，故法律賦予法院裁量
      權，苟量刑時已以被告之責任為基礎，並斟酌刑法第57條
      各款所列情狀且未逾越法定刑度，即不得遽指為違法；又
      同一犯罪事實與情節，如別無其他加重或減輕之原因，下
      級審法院量定之刑，亦無過重或失輕之不當情形，則上級
      審法院對下級審法院之職權行使，原則上應予尊重（最高
      法院101年度台上字第951號判決意旨參照）。原審就被告
      之量刑，業已審酌被告之犯罪動機、所生損害、犯後態度
      、智識程度、前科素行、家庭經濟及生活狀況等一切情狀
      ，量處拘役40日，原審量刑顯然已經衡量各項情節，且被
      告於本院準備程序時，業與告訴人達成調解，賠償告訴人
      之損失，有本院調解筆錄附卷可稽（見本院卷第77、78頁
      ），告訴人於本院審理時亦表示請求法院從輕量刑（見本
      院卷第87頁）。從而，原審已依上揭說明，就量刑刑度詳
      為審酌並敘明其理由，既未逾越法定刑度，亦未濫用自由
      裁量之權限，被告犯罪之動機、方法、目的及犯罪後態度
      、被告智識程度、素行、生活狀況等一切情狀，原審均已
      詳為審酌，於法並無不合，無過輕之情形，亦與比例原則
      、平等原則無違，依上開說明，原審量刑應屬妥適。檢察
      官上訴意旨，尚非可取，為無理由，應予駁回。
  ㈣被告前未曾因故意犯罪受有期徒刑以上刑之宣告，有臺灣高
    等法院被告前案紀錄表在卷可參（見本院卷第25頁），其因
    一時失慮，致罹刑章，被告犯後與告訴人業已達成和解，賠
    償告訴人新臺幣20萬元，告訴人亦當庭表示如符合緩刑要件
    ，同意法院依法為緩刑之宣告，有前揭調解筆錄附卷可稽（
    見本院卷第77、78、87頁），堪認被告確有彌補告訴人之意
    願，故信其經此偵審程序，應知所警惕，而無再犯之虞，本
    院認所宣告之刑以暫不執行為適當，爰依刑法第74條第1項
    第1款規定諭知緩刑2年，以啟自新。
四、適用之法律：
    依刑事訴訟法第368條，判決如主文。
本案經檢察官吳宗達提起公訴，檢察官陳昭蓉提起上訴，檢察官
李芳瑜到庭執行職務。　　　　
中　　華　　民　　國　　111 　年　 　1　　月　　20　　日
            刑事第三庭    審判長法　官  楊  真  明
　　　　　　　　　　　　        法　官  邱  顯  祥
　　　　　　　　　　　　　      法　官  楊  欣  怡
以上正本證明與原本無異。
如不服本判決應於收受送達後20日內向本院提出上訴書狀，其未
敘述上訴理由者，並得於提起上訴後20日內向本院補提理由書（
均須按他造當事人之人數附繕本）「切勿逕送上級法院」。因疫
情而遲誤不變期間，得向法院聲請回復原狀。

                                書記官  孫  銘  宏
中　　華　　民　　國　　111 　年　　1 　　月　　20　　日
附錄本案論罪科刑法條：
中華民國刑法第277條第1項
傷害人之身體或健康者，處5年以下有期徒刑、拘役或50萬元以
下罰金。